【裁判字號】    89,家上,100
【裁判日期】    890523
【裁判案由】    確認父子關係存在
【裁判全文】
台灣高等法院民事判決  八十九年度家上字第一００號
      上   訴   人  乙○○
      被  上訴  人  丙○○
      兼法定代理人  甲○○
右當事人間請求確認父子關係存在事件，上訴人對於中華民國八十九年一月二十三日
臺灣士林地方法院八十九年度親字第二號第一審判決提起上訴，本院判決如左：
    主    文
上訴駁回。
第二審訴訟費用由上訴人負擔。
    事    實
甲、上訴人方面：
壹、聲明：
一、原判決廢棄。
二、確認上訴人乙○○與被上訴人丙○○父子關係存在。
貳、陳述：
一、丙○○係乙○○與甲○○所生之子。
二、乙○○與甲○○時，甲○○尚未與配偶陳進明離婚。
乙、被上訴人方面：
壹、聲明：沒有意見。
貳、陳述：
一、丙○○確係甲○○與乙○○所生。
    理    由
一、上訴人主張被上訴人甲○○與前夫陳進明於民國七十八年分居，分居期間內與上
    訴人同居並受孕，於八十六年九月二十二日產下被上訴人丙○○。甲○○於八十
    八年三月十一日與陳進明離婚，並於同年九月三十日與上訴人結婚，因被上訴人
    丙○○未能登記於生父即上訴人乙○○之戶籍下，爰起訴請求確認上訴人乙○○
    與被上訴人丙○○父子關係存在。
    被上訴人則對上訴人主張之事實不爭執。
    （原審為上訴人敗訴之判決，上訴人提起上訴。）
二、按妻之受胎係在婚姻關係存續中者，推定其所生子女為婚生子女，民法第一千零
    六十三條第一項定有明文。受此推定之子女，惟受胎期間內未與妻同居之夫，得
    依同條第二項之規定以訴否認之。如夫未提起否認之訴，或雖提起而未受有勝訴
    之確定判決，則該子女在法律上不能不認為夫之婚生子女，無論何人，皆不得為
    反對之主張。（最高法院二十三年上字第三四七三號判例意旨參照）；又非婚生
    子女除經生父認領或視同認領外，與其生父在法律上不生父子關係，不得提起確
    認父子關係成立之訴（最高法院四十三年度台上字第一一八０號判例意旨參照）
    。
三、查被上訴人丙○○係於民國（下同）八十六年九月二十二日出生。而其生母即被
    上訴人甲○○於七十四年八月二十五日即與陳進明結婚，於八十八年三月十一日
    始與陳進明離婚，有戶籍謄本可按。是以被上訴人甲○○之受胎期間仍在其與前
    夫陳進明之婚姻關係存續期間內，依民法第一千零六十三條規定，被上訴人丙○
    ○應推定為訴外人陳進明之婚生子女。揆諸前開判例意旨，在陳進明未依民法第
    一千零六十三條第二項規定提起否認之訴前，被上訴人丙○○在法律上應認為係
    訴外人陳進明與被上訴人甲○○之婚生子女，無論何人皆不得為反對之主張，上
    訴人遽行起訴請求確認上訴人與被上訴人丙○○間父子關係存在，即無理由，應
    予駁回。
四、原審為上訴人敗訴之判決，並無不合。上訴意旨指摘原判決不當，求予廢棄改判
    ，為無理由，應予駁回。
五、據上論結，本件上訴為無理由，依民事訴訟法第四百四十九條第一項、第七十八
    條，判決如主文。
中      華      民      國    八十九    年      五      月     二十三   日
                                  民事第十一庭
                                      審判長法  官  吳  景  源
                                            法  官  連  正  義
                                            法  官  滕  允  潔
右正本係照原本作成。
如不服本判決，應於收受送達後二十日內向本院提出上訴書狀，其未表明上訴理由者
，應於提出上訴後二十日內向本院補提理由書狀（均須按他造當事人之人數附繕本）
上訴時應提出委任律師或具有律師資格之人之委任狀；委任有律師資格者，另應附具
律師及格證書及釋明委任人與受任人有民事訴訟法第四百六十六條之一第一項但書或
第二項（詳附註）所定關係之釋明文書影本。
中      華      民      國    八十九    年      五      月    二十四    日
                                            書記官  邵  淑  津
附註：
民事訴訟法第四百六十六條之一（第一項、第二項）：
對於第二審判決上訴，上訴人應委任律師為訴訟代理人。但上訴人或其法定代理人具
有律師資格者，不在此限。
上訴人之配偶、三親等內之血親、二親等內之姻親，或上訴人為法人、中央或地方機
關時，其所屬專任人員具有律師資格並經法院認為適當者，亦得為第三審訴訟代理人
。


司法院資訊處製作；財團法人民間司法改革基金會備份。
